臺灣臺北地方法院民事判決
111年度訴字第2403號
原      告  梁麗娟  

被      告  鄭博元  


上列當事人間侵權行為損害賠償事件，原告提起刑事附帶民事訴
訟，經本院刑事庭裁定移送前來（110年度審附民字第2481號）
，本院於民國111年7月15日言詞辯論終結，判決如下：
    主  文
原告之訴及假執行之聲請均駁回。
訴訟費用由原告負擔。
    事實及理由
一、原告主張：
　㈠被告於民國109年10月某日，受訴外人簡士軒（下以姓名稱之
    ，綽號「藍寶堅尼」）之邀，加入由簡士軒、「法拉驢」「
    麥拉倫」等真實姓名年籍不詳之三人以上所組成，以實施詐
    術為手段之具有持續性、牟利性之有結構性之犯罪組織（下
    稱系爭詐欺集團），負責領取詐欺集團成員向他人詐取之金
    融帳戶存摺、提款卡等物（俗稱「收簿手」）。渠等共同意
    圖為自己不法之所有，基於三人以上共同詐欺取財之犯意聯
    絡，先推由詐欺集團某成年成員，於同年月7日中午12時許
    ，利用通訊軟體與原告聯絡，佯稱：可以簡易方式貸得款項
    ，然需依照指示寄出金融帳戶存摺及證件等資料云云，致梁
    麗娟陷於錯誤，利用超商間之快遞方式，將其申設之彰化銀
    行帳號末三碼600號、玉山銀行帳號末三碼607號、元大銀行
    帳號末三碼050號、星展銀行帳號末三碼988號、中華郵政帳
    號末三碼053號（帳號明細均詳卷）之帳戶存摺、金融卡、
    國民身分證及印章，寄送至台北市○○區○○街00號1樓全家便
    利商店（下稱全家超商新吉原店），再由「法拉驢」「麥拉
    倫」指示被告前往領取裝有前揭存摺、提款卡等物之包裹後
    ，再上繳予不詳成員。嗣前揭詐欺集團成員取得原告上開資
    料後，即共同意圖為自己不法之所有，基於詐欺取財之犯意
    聯絡，㈠於109年10月27日上午10時許，致電訴外人吳美葉（
    下以姓名稱之），佯稱要清查帳戶，致吳美葉陷於錯誤，遂
    依指示於當日下午2時41分許，在新北市○○區○○路000號之新
    店中央郵局，臨櫃匯款至原告上開郵局帳戶內。㈡於109年10
    月27日上午9時許，致電訴外人郭乃文（下以姓名稱之），
    佯稱係其友人且有借款需求，致郭乃文陷於錯誤，遂依指示
    於當日上午10時4分、12時15分許，分別臨櫃匯款新台幣（
    下同）10萬元、15萬元至原告上開彰化銀行、玉山銀行帳戶
    內。嗣該詐騙集團成員取得上開款項後，旋即提領一空。為
    此爰依侵權行為之法律關係，請求被告應對原告負損害賠償
    責任。
  ㈡原告因被告上開侵權行為受有下列損害，敘明如下：
　⒈因此案導致吳美葉、郭乃文及訴外人葉陳雯璇（下以姓名稱
    之）確定可向原告提起刑事附帶民事請求計50萬元。
　⒉原告因此涉幫助犯詐欺取財罪，經台灣新北地方法院（下稱
    新北地院）判處拘役40日，如易科罰金，以1,000元折算1日
　　（折合4萬元）。
　⒊律師諮詢與委任律師出庭費用計8.5萬元。
　⒋因本件詐騙事件，原告因未有前科、工作月薪3萬元，而遭受
    詐騙進而受法律懲罰，因法律常識不足致身心俱疲，致工作
    常心不在焉，受有精神損失20萬元。
　⒌綜上，原告共受有82.5萬元之損害，但僅向被告請求80萬元
    等語。
　㈢並聲明：⑴被告應給付原告80萬元，及自起訴狀繕本送達之翌
    日起至清償日止，按年息百分之5計算之利息；⑵願供擔保，
    請准宣告假執行。
二、被告則以：騙原告錢的人不是被告，況且原告可預見其把帳
    戶資料交他人使用，可能幫助他人行騙，原告不可將過錯怪
    罪被告等語，資為抗辯。並聲明：原告之訴駁回。
三、兩造不爭執之事實：
  ㈠原告前因被告之系爭行為，對被告提起刑事告訴，經台灣台
    北地方檢察署（下稱台北地檢署）檢察官以110年度偵字第3
    377號提起公訴，並由本院刑事庭以110年度審訴字第853號
    判認被告成立犯三人以上共同詐欺取財罪，判處有期徒刑6
    月確定在案（下稱被告刑事案件），有前揭刑事判決在卷可
    考（見本院卷第13至17頁），且經本院調取系爭刑事案件卷
    證核閱無訛。
　㈡原告因提供自身之帳戶存摺等資料予詐欺集團，詐欺集團之
    後對吳美葉、郭乃文詐騙，吳美葉、郭乃文乃依指示分別匯
    款至原告前揭帳戶，嗣後發覺受騙，因此對原告提起刑事告
    訴，經台灣新北地方檢察署（下稱新北地檢署）檢察官以11
    0年度偵字第4462號、第9342號提起公訴，由新北地院刑事
    庭以110年度審易字第917號判認本件原告成立幫助犯詐欺取
    財罪，處拘役40日，如易科罰金，以1,000元折算1日在案（
    下稱原告刑事案件），有前揭刑事判決在卷可查（見本院卷
    第69至75頁）。
四、本院之判斷：
　　原告主張其因受系爭詐欺集團成員訛稱可幫原告以簡易方式
    貸得款項，原告遂以快遞方式寄出帳戶存摺、金融卡、國民
    身分證及印章至全家超商新吉原店，由被告前往領取再上繳
    予系爭詐欺集團成員，系爭詐欺集團又詐騙吳美葉、郭乃文
    及葉陳雯璇，致其等陷於錯誤，匯款至原告前揭帳戶，嗣吳
    美葉、郭乃文對原告提起刑事告訴，經檢察官起訴後，新北
    地院刑事庭認定原告成立幫助犯詐欺取財罪，處拘役40日得
    易科罰金，原告因被告上開侵權行為受有吳美葉、郭乃文及
    葉陳雯璇可向原告提起刑事附帶民事請求計50萬元、原告被
    判處拘役40日、原告委請律師諮詢與委任律師出庭費用計8.
    5萬元、精神損失20萬元之損害，共受有82.5萬元之損害，
    但僅向被告請求80萬元等情，為被告所否認，並以前開情詞
    置辯。則本件所應審究者闕為：原告請求之損害賠償項目與
    金額，是否有理由？茲分別判斷說明如下：
　⒈按當事人主張有利於己之事實者，就其事實有舉證之責任，
    民事訴訟法第277條前段定有明文。又按民事訴訟如係由原
    告主張權利者，應先由原告負舉證之責，若原告先不能舉證
    ，以證實自己主張之事實為真實，則被告就其抗辯事實即令
    不能舉證，或其所舉證據尚有疵累，亦應駁回原告之請求（
    最高法院最高法院17年上字第917 號裁判意旨參照）。是依
    上開規定，主張權利被侵害者，應就其權利被侵害之事實負
    舉證之責，若不能舉證證實所主張之事實為真實，則他造就
    其抗辯事實即令不能舉證，或其所舉證據尚有疵累，亦應駁
    回其請求。本件原告主張被告不法侵害其權利，致原告受有
    損害，依侵權行為法律關係請求被告負損害賠償之責，則依
    上開舉證責任分配原則，原告自應就其受被告侵害，致原告
    受有損害之事實，先負舉證之責。
　⒉原告對被告主張之損害賠償項目與金額如下：
　⑴原告主張被告應對吳美葉、郭乃文及葉陳雯璇可向原告提刑
    事附帶民事請求計50萬元，負損害賠償責任之部分：
　  原告主張其因系爭詐欺集團向吳美葉、郭乃文及葉陳雯璇訛
    詐財物，使吳美葉、郭乃文及葉陳雯璇分別依系爭詐欺集團
    之指示，匯款至系爭詐欺集團向原告詐得之帳戶，吳美葉、
    郭乃文及葉陳雯璇因此確定可向原告提附帶民事請求一情，
    雖提出新北地院110年度審易字第917號刑事判決、新北地檢
    署110年度偵字第4462號及第9342號起訴書等件附卷為證（
    見本院卷第69至75頁）；然查，前開證據僅能證明吳美葉、
    郭乃文曾對原告提起刑事告訴，及原告因此被法院刑事庭判
    定幫助犯詐欺取財罪，未見葉陳雯璇曾對原告提起刑事告訴
    ，及吳美葉、郭乃文及葉陳雯璇已對原告提起刑事附帶民事
    訴訟或提起民事訴訟。職此，並無證據可資證明吳美葉、郭
    乃文及葉陳雯璇對原告提起刑事附帶民事訴訟或提起民事訴
    訟，是原告此部分之損害並未發生，故原告主張被告應對吳
    美葉、郭乃文及葉陳雯璇將向原告提附帶民事請求計50萬元
    云云，洵屬無據。
　⑵原告主張被告應對原告因此涉幫助犯詐欺取財罪，經新北地
    院判處拘役40日，如易科罰金，以1,000元折算1日（折合4
    萬元），及因此支付之律師諮詢與委任律師出庭費用計8.5
    萬元部分：
　　原告主張其因受被告之系爭詐欺集團詐騙可以簡易方式貸款
    ，而交付帳戶存摺、金融卡、國民身分證及印章，卻被新北
    地院刑事庭判處罪刑，得易科罰金計4萬元，被告應賠償原
    告4萬元一節；然查，現今社會上詐騙者蒐集他人帳戶存摺
    等資料，持以詐財之事，常有所聞，提供帳戶存摺等資料予
    非親非故之人，受讓人可能為從事財產犯罪之人，此為一般
    稍具智識程度或社會經驗之人皆能預見之情事，而原告於行
    為時為50歲以上且為心智健全之成年人，對此社會現狀，當
    無不知之理，亦即對他人取得其所有帳戶存摺等資料，有可
    能供作詐欺取財使用，應有所預見，竟仍將其所有帳戶存摺
    等資料提供予他人，縱無證據證明原告明知他人之犯罪態樣
    ，然就他人嗣後將其提供之存摺帳戶等資料作為詐欺取財之
    工具使用，以掩飾其犯行不易遭人查緝，原告自有幫助他人
    詐欺取財之不確定故意至明，原告因此經法院判處幫助犯詐
    欺取財罪刑，顯可歸責原告自身之事由及責任。稽此，原告
    主張被告應對原告因此為法院判處拘役40日易科罰金之金額
    ，及因此支付之律師諮詢與委任律師出庭費用計8.5萬元，
    負賠償責任云云，均無可取。
　⑶原告主張其因遭受被告之詐騙集團詐騙，原告因此受法律懲
    罰，致身心俱疲，受有精神損失20萬元部分：
　　按人格權受侵害時，以法律有特別規定者為限，得請求損害
    賠償或慰撫金，民法第18條第2項定有明文。不法侵害他人
    之身體、健康、名譽、自由、信用、隱私、貞操，或不法侵
    害其他人格法益而情節重大者，被害人雖非財產上之損害，
    亦得請求賠償相當之金額，民法第195條第1項定有明文。而
    我國民法就財產權之受侵害，並無明文規定得請求精神慰撫
    金，故就財產權被侵害發生之非財產上損害，不得請求賠償
    。查原告將帳戶等資料給付被告，被告持以詐騙他人，僅係
    財產上之損害，並未對原告身體、生命、自由、名譽、隱私
    等人格法益有何加害行為，則縱原告因此受有精神上痛苦屬
    實，依上規定，原告亦不得請求精神慰撫金。是原告請求
　  被告應賠償其因此所受之精神損失20萬元，即屬於法無據。
　⑷從而，原告請求被告應給付①因此案導致吳美葉、郭乃文及葉
    陳雯璇確定可向原告提起刑事附帶民事請求計50萬元、②
　  原告因此涉幫助犯詐欺取財罪，經新北地院判處罪刑，易科
    罰金折合4萬元、③律師諮詢與委任律師出庭費用計8.5萬元
    、④原告因本件詐騙事件，所受之精神損失20萬元，均無理
    由，不應准許。
五、綜上所述，原告依侵權行為之法律關係，請求被告應給付原
    告80萬元，及自起訴狀繕本送達之翌日起至清償日止，按年
    息百分之5計算之利息，為無理由，應予駁回。又原告既受
    敗訴之判決，其假執行之聲請即失所附麗，應併予駁回。
六、本件事證已臻明確，兩造其餘攻擊防禦方法及所提之證據，
    經本院認均不足以影響本判決之結果，自無逐一詳予論駁之
    必要，併此敘明。
七、據上論結，原告之訴為無理由，依民事訴訟法第78條判決如
    主文。
中　　華　　民　　國　　111 　年　　7 　　月　　22　　日
                  民事第四庭    法　官　陳靜茹
以上正本係照原本作成。
如對本判決上訴，須於判決送達後20日內向本院提出上訴狀。如
委任律師提起上訴者，應一併繳納上訴審裁判費。
中　　華　　民　　國　　111 　年　　7 　　月　　22　　日
                                書記官　蔡汶芯